臺灣臺北地方法院刑事裁定　　　　　　 96年度聲判字第159號
聲　請　人　乙○○
代　理　人　林炳煌律師
被　　　告　甲○○
　　　　　　　　　　　之1
上列聲請人即告訴人乙○○因被告過失致死案件，不服臺灣高等
法院檢察署檢察長中華民國九十六年六月七日以九十六年度上聲
議字第二七五八號駁回再議之處分（原不起訴處分案號：臺灣臺
北地方法院檢察署九十五年度偵續字第六二○號），聲請交付審
判，本院裁定如下：
    主  文
聲請駁回。
    理  由
一、按「告訴人不服上級法院檢察署檢察長或檢察總長認再議為
    無理由而駁回之處分者，得於接受處分書後十日內委任律師
    提出理由狀，向該管第一審法院聲請交付審判；法院認交付
    審判之聲請不合法或無理由者，應駁回之」，刑事訴訟法第
    二百五十八條之一、第二百五十八條之三第二項前段，分別
    定有明文。次按民國九十一年一月十七日三讀通過，同年二
    月八日公布之刑事訴訟法第二百五十八條之一係參考德國刑
    事訴訟法第一百七十二條第二項之規定及日本刑事訴訟法第
    二百六十二條準起訴之規定，增訂「聲請法院交付審判制度
    」，告訴人於不服上級檢察署之駁回處分者，得向法院聲請
    交付審判；其目的係為對於檢察官起訴裁量之制衡，除貫徹
    檢察機關內部檢察一體之原則所含有之內部監督機制外，另
    宜有檢察機關以外之監督機制，由法院保有最終審查權而介
    入審查，提供告訴人多一層救濟途徑（刑事訴訟法第二百五
    十八條之一立法理由參照）以促使檢察官對於不起訴處分為
    最慎重之篩選，審慎運用其不起訴裁量權；從而，本條之適
    用一方面係強制告訴人先循檢察機關內部之監督機制救濟無
    效果後，始由法院為之，另方面亦促使檢察機關內部省視其
    不起訴處分是否妥當，法院有最終審查權；故交付審判之制
    度雖賦予法院於告訴人交付審判之聲請裁定准否前，可依同
    法第二百五十八條之三第三項規定為「必要之調查」，然法
    院於審查交付審判之聲請有無理由時，應以審酌告訴人所指
    摘不利被告之事證未經檢察機關詳為調查或斟酌，或不起訴
    處分書所載理由違背經驗法則、論理法則及證據法則為限，
    方符本條係為制衡檢察官起訴裁量權之立法意旨。依此立法
    精神，法院審查聲請交付審判案件時「得為必要之調查」，
    其調查證據之範圍，應以偵查中曾顯現之證據為限，不可就
    聲請人新提出之證據，再為調查；且法院裁定交付審判，即
    如同檢察官提起公訴使案件進入審判程序，是法院裁定交付
    審判之前提，必須偵查卷內所存證據已符合刑事訴訟法第二
    百五十一條第一項規定「足認被告有犯罪嫌疑」檢察官應提
    起公訴之情形，亦即該案件已經跨越起訴門檻，若需再為起
    訴審查，則易生裁判矛盾並造成訴訟遲延。縱或法院對於檢
    察官所認定之基礎事實有不同判斷，但如案件仍須另行蒐證
    偵查始能判斷應否交付審判者，因交付審判審查制度並無如
    同再議救濟制度得為發回原檢察官續行偵查之設計，法院仍
    應依同法第二百五十八條之三第二項前段規定，以聲請無理
    由裁定駁回，合先敘明。
二、聲請人即告訴人乙○○以被告甲○○於九十五年三月三日十
    九時許，駕駛車號九Ｂ—五六八六號自用小客車，沿臺北市
    ○○○道內側第一車道由西往東行駛至康定路口時，本應注
    意行車時之車前狀況，隨時採取必要之安全措施，汽車行駛
    至交岔路口，轉彎車應讓直行車先行，並遵守交通號誌之指
    示行車，於經過道路中心線後，方可轉彎，而依當時天候晴
    朗、有照明、路面乾燥、無障礙物，視距良好等情況，又無
    不能注意之情形，竟疏未注意燈號及往來車輛即貿然違規左
    轉康定路，適被害人即告訴人乙○○之子蔡佳霖駕駛車號Ｆ
    二Ｇ—六七九號重型機車，沿臺北市○○○道外側第四車道
    由東往西方向行駛，雙方因而於該路口發生撞擊，造成被害
    人頭部鈍創骨折、顱內出血而不治死亡，涉犯刑法第二百七
    十六條第一項前段之過失致死罪嫌而提出告訴。經臺灣臺北
    地方法院檢察署檢察官偵查後，認證人即負責指揮交通之義
    警呂錦標自白伊於九十五年三月四日檢察官訊問時所為陳述
    係虛偽不實，不足以認定雙方肇事責任之歸屬；而該車禍發
    生路口之交通號誌預設時制為「東西向左轉保護三時相」方
    式運作，衡諸上述肇事時間及地點，認被告於該路口進行左
    轉動作時，被害人方向應為暫停行進之時相，且現場艋舺大
    道西往東方向之內側第一車道確實有標劃左轉指示線，倘如
    被告有違反號誌，提前違規逕行左轉，則不可能只有被告與
    被害人之車輛發生碰撞，還可能與對向第一、二、三車道之
    車輛發生碰撞；又觀之交通事故現場圖，被害人當時駕駛之
    重型機車係自第四車道直行經過該路口，其發生事故前煞車
    痕跡長達十二公尺，足見其係以極高之速度前進，以致有長
    達十二公尺之煞車痕；且按雙方車損照片，被害人之前車頭
    嚴重撞擊擠壓毀損，被告之車輛係右前葉子板撞損、前引擎
    蓋右側撞擊凹損、前保險桿右前側撞裂等情，亦徵被告車頭
    係已左轉之情形下，遭被害人車輛快速接近撞擊，是本案車
    禍事故之發生，係因被害人騎乘機車超速行駛並違反號誌管
    制之情形下所致，衡情被告實無充足之時間即時閃避，或採
    取適當之措施以避免上開結果才肇事，是被告應有猝不及防
    之情事，難認有何過失；至告訴人於偵查中又指訴被告於左
    轉當時，並未依據該處路口左轉專用車道前地面標繪之虛線
    行進路線行駛，經警員蕭金易再度前往現場測量並補繪標示
    於現場圖內之結果，雖被告當時之行進路線並未與該處地面
    標繪左轉行進虛線區域範圍完全吻合，然自現場圖標示之內
    容觀之，被告於本件車禍發生前行進之路線尚未偏離過多，
    尚難據此逕認被告有何過失，復參酌臺北市車輛事故鑑定委
    員會、臺北市車輛事故鑑定覆議委員會之鑑定意見，亦認定
    本車禍之發生，係被害人違反號誌為肇事之原因，此外，復
    查無其他積極證據足認被告涉有過失致死等犯行，應認被告
    犯罪嫌疑不足，而於九十六年五月二日以九十五年度偵續字
    第六二○號為不起訴處分，聲請人收受上揭不起訴處分書，
    於法定期間內具狀聲請再議，案經臺灣高等法院檢察署檢察
    長認再議無理由，而於九十六年六月七日以九十六年度上聲
    議字第二七五八號處分書駁回聲請，聲請人於九十六年八月
    二十九日接受前開處分書後，於十日內即九十六年九月六日
    ，旋即委任林炳煌律師提出聲請交付審判理由狀，向本院聲
    請交付審判，經本院審核聲請人之程序要件，符合刑事訴訟
    法第二百五十八條之一第一項之規定，此有刑事委任狀及聲
    請交付審判理由狀附於本院卷可參，復經本院依職權調閱臺
    灣臺北地方法院檢察署九十五年度偵續字第六二○號偵查卷
    全卷及臺灣高等法院檢察署九十六年度上聲議字第二七五八
    號聲請再議卷全卷核閱無誤，是本件聲請程序係屬適法，合
    先敘明。
三、聲請人聲請交付審判意旨略以：
  (一)本件車禍之發生，應係在第一時相最後四、五秒前變燈前，
    東西互相直行車子已少，被告搶先左轉，以致撞擊被害人所
    騎乘機車，檢察官認本件車禍發生於第二時相，違反邏輯推
    論，令人不解。
  (二)被告於第一時相燈當時，本應由路口停車線依序前進至距離
    十二公尺之待轉虛線區等候，俟變更為第二時相才左轉，詎
    被告於第一時相直行燈結束前幾秒，見東西向無來車，即搶
    先於該路口六公尺處左轉，因此撞及騎乘機車直行之被害人
    ，檢察官以「倘被告有違反號誌提前違規左轉，則不可能只
    有被告車輛與被害人機車發生碰撞，還可能與對向之第一、
    二、三車道之車輛發生碰撞」，推論被告就本件車禍之發生
    並無任何過失，顯然與論理法則有違。
  (三)證人呂錦標因於本案偽證經臺灣臺北地方法院以九十六年度
    訴字第六五六號判處有期徒刑五月確定，檢察官之不起訴處
    分及臺北市汽車肇事鑑定委員會卻以呂錦標之證詞為證據，
    認定被告並無違反號誌左轉，實難甘服。
四、經查，上開聲請交付審判之理由，業據臺灣臺北地方法院檢
    察署及臺灣高等法院檢察署於處分書內審酌，茲分述如下：
  (一)證人即於上揭肇事路口負責指揮交通之義警呂錦標雖於九十
    五年三月四日檢察官訊問時，證稱伊當時正在路口指揮交通
    ，見被告所駕駛之自用小客車依左轉燈號號指示左轉康定路
    ，此時艋舺大道對向車道就會換紅燈等語（見九十五年度相
    字第一九四號卷第四九至五一頁），惟查，證人呂錦標於同
    年七月二十八日檢察官偵查中坦承伊於該路口號誌燈號還未
    轉成左轉燈號前，即前往萬華火車站上廁所，並未目擊車禍
    經過，並自白其乃因害怕失職而於檢察官相驗及訊問時，供
    前具結而為前開虛偽之陳述等語（見九十五年度偵字第五一
    一九號卷第一○七、一○八頁），且查，證人呂錦標因於九
    十五年三月四日偵查中為虛偽陳述，涉犯偽證罪嫌，後經本
    院以九十六年度訴字第六五六號判處有期徒刑五月，緩刑三
    年確定，有臺灣高等法院全國前案簡列表（見本院卷第三十
    頁），足見其前所證述發生事故當時交通號誌之狀況，係虛
    偽陳述，不足採信，尚難據以認定雙方之肇事責任之歸屬為
    何。
  (二)該路口之交通號誌預設時制為「東西向左轉保護三時相」方
    式運作，第一時相為艋舺大道東西雙向通行，第二時相為艋
    舺大道東轉北、東轉南及西轉北、西轉南等轉向時相，第三
    時相為康定路及萬大路南北雙向通行，上述各時相均含黃燈
    三秒及全紅清道時間二秒，有臺北市交通管制工程處九十五
    年八月十八日北市交工控字第○九五三二三六○七○○號函
    在卷可憑（見九十五年度偵字第五一一九號卷第一一三頁）
    ，而上揭車禍發生於九十五年三月三日十九時許，乃下班交
    通尖峰期間，艋舺大道東西向及康定路、萬大路南北向車流
    眾多，艋舺大道東往西方向或西往東方向均有四個車道，各
    車道應有相當流量，倘當時該路口交通號誌為第一時相即艋
    舺大道東西雙向通行，被告自艋舺大道西向東內側第一車道
    提前違規逕行左轉駛入康定路方向，於通過對向即艋舺大道
    東向西第一、二、三車道，勢必提前與行駛於艋舺大道東向
    西第一、二、三車道之車輛發生碰撞或導致該路口交通秩序
    大亂，顯無可能安然駛抵艋舺大道東向西第四車道再與被害
    人騎乘機車相撞，是聲請人認被告於第一時相最後四、五秒
    見東西向無來車即搶先左轉云云，應係主觀臆測，衡與該路
    口交通行進路況未符，難以採信；又如當時該路口交通號誌
    為第三時相即康定路及萬大路南北雙向通行，無論係被告自
    艋舺大道左轉駛入康定路或被害人自艋舺大道東向西方向行
    駛，均會提前與康定路南北向車輛發生碰撞，是該路口當時
    之號誌亦無可能係康定路南北向通行之第三時相，綜上判斷
    ，肇事當時該路口號誌應為第二時相即艋舺大道東轉北、東
    轉南及西轉北、西轉南等轉向時相，此為艋舺大道東向西應
    暫停行進之時相，是被害人有違反號誌管制之違規情形，應
    可認定。
  (三)又肇事當時該路口號誌為第二時相即艋舺大道東轉北、東轉
    南及西轉北、西轉南等轉向時相，已如前述，而艋舺大道西
    往東方向之內側第一車道確實有標劃左轉指示線等情，業據
    證人即交通警察大隊萬華分隊警員蕭金易於偵查中結證屬實
    （見九十五年度偵續字第六二○號卷第二四至二七頁），並
    有證人蕭金易補拍現場照片在卷可佐（見九十五年度偵續字
    第六二○號卷第三七、三八頁），參以被告辯稱伊於艋舺大
    道西向東內側第一車道左轉康定路方向前，確有暫停等左轉
    等語，難認被告有何違反號誌管制逕行左轉情形；至聲請人
    雖一再指稱被告於左轉當時，並未依據該處路口左轉專用車
    道前地面標繪之虛線行進路線行駛，惟查，經臺灣臺北地方
    法院檢察署檢察官指示警員蕭金易再度前往現場測量並補繪
    標示於現場圖內之結果，被告當時之行進路線雖未與該處地
    面標繪左轉行進虛線區域範圍完全吻合，然自現場圖標示之
    內容觀之，被告於本件車禍發生前行進之路線尚未偏離過多
    ，有警員蕭金易於九十五年十二月二十一日補繪之交通事故
    現場圖在卷可按（見九十五年度偵續字第六二○號卷第二五
    頁），尚難據此逕認被告有何過失。另臺北市政府警察局交
    通警察大隊道路交通初步分析研判表雖記載「被告涉嫌未依
    號誌指示左轉及被害人涉嫌違反號誌管制」係上揭車禍肇事
    原因，惟證人即負責分析研判車禍肇事原因並製作上揭初步
    分析研判表之警員姚富春於偵查中結證稱伊係參酌證人呂錦
    標於警訊中陳稱聽到撞擊聲，才去看現場，無法確定當時號
    誌運作等語，且查無具體跡證顯現雙方行進方向號誌為何，
    始研判雙方均違反號誌等語（見九十五年度偵續字第六二○
    號卷第二四至二六頁），準此，實難僅憑上揭初步分析研判
    而為不利被告之認定。
  (四)依交通事故現場圖（見九十五年度偵字第五一一九號卷第二
    五頁），被害人駕駛之重型機車係自第四車道直行經過該路
    口，其發生事故前煞車痕跡長達十二公尺，足見其係以極高
    之速度前進，以致有長達十二公尺之煞車痕；且按臺北市政
    府警察局萬華分局交通分隊道路交通事故補充資料表（見九
    十五年度偵字第五一一九號卷第二六頁）及雙方車損照片（
    見九十五年度偵字第五一一九號卷第四一至四五頁）可知，
    被害人騎乘機車前車頭嚴重撞擊擠壓毀損，被告駕駛車輛則
    係右前葉子板撞損、前引擎蓋右側撞擊凹損、前保險桿右前
    側撞裂等情，另參酌道路交通事故現場圖（見九十五年度偵
    字第五一一九號卷第二五頁）及現場照片（見九十五年度偵
    字第五一一九號卷第三二至四十頁）亦徵被告駕駛車輛車頭
    係已左轉之情形下，遭被害人騎乘機車快速接近撞擊。綜上
    堪認本案車禍事故之發生，係因被害人騎乘機車超速行駛並
    違反號誌管制之情形下所致，衡情被告實無充足之時間即時
    閃避，或採取適當之措施以避免上開結果才肇事，是被告應
    有猝不及防之情事，難認有何過失。此外，復查無其他積極
    證據足認被告有何過失致死犯嫌，自難令其負該罪責。
  (五)綜上，聲請人所為之指述，業經原偵查檢察官及上級法院檢
    察署檢察長於處分書內審酌無誤，而聲請人主觀臆測肇事當
    時之號誌為第一時相，衡與卷內事證未符，無從採信，又原
    偵查檢察官及上級法院檢察署檢察長於處分書均認證人呂錦
    標因於九十五年三月四日偵查中為虛偽陳述，涉犯偽證罪嫌
    ，無從採為認定雙方之肇事責任之依據，聲請人認原偵查檢
    察官及上級法院檢察署檢察長於處分書以證人呂錦標之證詞
    作為認定被告並無違反號誌左轉之依據，容有誤會，另原不
    起訴處分書、臺灣高等法院檢察署處分書，並未以臺北市車
    輛事故鑑定委員會、臺北市車輛事故鑑定覆議委員會之鑑定
    意見作為認定被告有無過失之主要理由，縱除去該部分證據
    ，亦不足以認定被告有無犯罪嫌疑，此外復查無其他積極證
    據，足資認定被告有何過失致死犯行，揆諸首揭說明，自應
    認被告罪嫌尚屬不足。
五、本件聲請人雖執前揭理由認被告涉有過失致死罪嫌，而向本
    院聲請交付審判，然臺灣臺北地方法院檢察署檢察官所為不
    起訴處分書及臺灣高等法院檢察署檢察長處分書，已就聲請
    人告訴內容予以斟酌，並論述所憑證據及其認定之理由，俱
    如前段所述，並經本院依職權調取前開偵查卷宗核閱無誤，
    原處分所載證據取捨及事實認定之理由，尚無違背經驗法則
    或論理法則之情事，參諸法院辦理刑事訴訟案件應行注意事
    項第一三四點規定，原偵查檢察官及臺灣高等法院檢察署檢
    察長以被告犯罪嫌疑不足，分別予以不起訴處分及駁回再議
    之聲請，並無不當，是聲請人請求將本件交付審判開始進行
    審判程序，自無理由，應予駁回。
六、依刑事訴訟法第二百五十八條之三第二項前段，裁定如主文
    。
中　　華　　民　　國　　96　　年　　12　　月　　31　　日
　　　　　　　　　刑事第十四庭  審判長法　官  宋松璟
                                      法  官  孫萍萍
                                      法  官  李家慧
上正本證明與原本無異。
本裁定不得抗告。
                                      書記官  楊文祥
中　　華　　民　　國　　97　　年　 　1　　月　 　2　　日
